臺灣士林地方法院小額民事判決
111年度湖小字第495號
原      告  陳姳妟
法定代理人  謝嫚蔆
            陳泓熹
被      告  林超鴻  
訴訟代理人  林鼎鈞  
上列當事人間請求侵權行為損害賠償（交通）事件，本院於民國
111年6月27日言詞辯論終結，判決如下：
    主  文
原告之訴及假執行之聲請均駁回。
訴訟費用新臺幣1,000元由原告負擔。
    事實及理由
一、原告主張：被告於民國109年4月13日上午9時3分許，駕駛車
    牌號碼0000-00號自用小客貨車（下稱肇事車輛），沿新北
    市汐止區環山路上坡往勤進路方向行駛，行經環山路533603
    燈桿前時，本應注意行經未劃分向線或分向限制線之道路，
    應靠右行駛，而依當時情形並無不能注意之情事，竟疏於注
    意及此，貿然偏向道路中央行駛，適有原告之母騎乘車牌號
    碼000-000號普通重型機車（下稱系爭機車）自對向行駛至
    該處，見狀煞避不及，肇事車輛之左側車身與系爭機車之車
    頭發生碰撞，當時乘坐在系爭機車之原告亦隨機車倒地，雖
    然沒有明顯外傷，但目睹本件事故，面對直接衝擊，受到心
    理上的健康受損，引發夜尿、夢靨、恐懼不安、創傷等反應
    。原告至醫院進行治療，支出醫療費新臺幣（下同）14,400
    元、就醫交通費用2,43元，應由被告賠償，原告所受之精神
    痛苦得向被告請求3萬元慰撫金。爰依侵權行為法律關係提
    起本件訴訟等語。並聲明：（一）被告應給付原告46,830元
    ，及自起訴狀繕本送達翌日起至清償日止，按週年利率5%計
    算之利息。（二）願供擔保，請准宣告假執行。
二、被告則以：本件事故非屬重大交通事故，原告亦未於事故中
    受傷，一般人於此情形下，未必發生創傷後壓力症候群之結
    果。又依原告提出合康診所之心理治療紀錄，所載「個案突
    然明顯情緒低落，但後來回應『怎麼了』的詢問，直到PONY提
    及『是否想媽媽』，個案才點頭，對於收好玩具即可出去找媽
    媽顯得很積極…」、「…致於惡夢的內容為找不到媽媽的情境
    ，但上次的內容則是夢到鬼（或殭屍）在追她…」，均顯示
    原告係擔心原告母親之體況或想找尋母親等心理狀態，與創
    傷後壓力症候群主要症狀之一即創傷事件持續反覆在腦中呈
    現或夢見，當面對類似創傷事件的相關情境會引起強烈的心
    理痛苦或生理反應等症狀有別，是以難認原告所受之創傷後
    壓力症候群與被告之過失行為有相當因果關係。故原告請求
    醫療費用14,400元、交通費用2,430元及慰撫金3萬元，均無
    理由等語，以資抗辯。並聲明：（一）原告之訴駁回。（二
    ）如受不利判決，願供擔保請准宣告免為假執行。
三、本院之判斷：
（一）按侵權行為損害賠償責任，除行為人之行為具不法性、被
      害人受有損害外，尚須以行為人之不法行為與被害人所受
      損害間具有相當因果關係為其成立要件。所謂相當因果關
      係，係指依經驗法則，綜合行為當時所存在之一切事實，
      為客觀之事後審查，認為在一般情形上，有此環境，有此
      行為之同一條件，均發生同一之結果者，則該條件即為發
      生結果之相當條件，行為與結果即有相當之因果關係。反
      之，若在一般情形上，有此同一條件存在，而依客觀之審
      查，認為不必皆發生此結果者，則該條件與結果並不相當
      ，不過為偶然之事實而已，其行為與結果間即無相當因果
      關係。
（二）原告主張被告於上開時、地駕駛肇事車輛因過失，碰撞系
      爭機車，原告受到此事故之衝擊，產生心理上影響，引發
      夜尿、夢靨、恐懼不安、創傷等創傷後壓力症候群等語，
      並提出事故報案三聯單、合康診所收據、交通費用證明書
      、心理治療知情同意書、心理諮商紀錄、診斷證明書、通
      訊軟體對話、「認識創傷後壓力症候群（兒童篇）」論文
      等件為佐（見本院卷第13頁至49頁）。被告則不爭執其過
      失行為，但以前揭情詞置辯。經查，依合康診所診斷證明
      書（見本院卷第35頁、第37頁），醫師診斷病名為「焦慮
      狀態、創傷後症候群」，醫囑「據患者母親主述，患者於
      交通事故後出現焦慮、夜尿、惡夢及退化行為，於109年1
      1月14日初次門診求診，後續安排心理諮商及輔導後，診
      斷如上，建議減少環境壓力並持續心理治療輔導」，其診
      斷病名係依原告母親主述之事故後所出現之行為，於安排
      心理諮商及輔導後所為。可知原告於本件事故後所發生的
      焦慮、夜尿、惡夢及退化行為係原告母親向醫師主述而來
      ，則原告上開行為的實際情形為何？是否係因本件事故而
      生？尚非明確，尚不能依診斷證明書憑認其病名即係因本
      件事故而生。又依原告提出之認識創傷後壓力症候群（兒
      童篇）文章內容，所謂創傷後壓力疾患，是指在經歷重大
      創傷事件後，表現出超乎一般的創傷心理反應。兒童創傷
      後壓力症候群構成條件中，「創傷」所指的是在沒有預警
      的情況下，兒童被迫面對、經驗或親眼目睹一或多種可能
      構成死亡或危及身體完整性的重大威脅事件，兒童會經驗
      到強烈的害怕無助或恐怖，通常可能會以混亂或激動的行
      為來表達他們的感受（見本院卷第43頁）。而依警察提供
      交通事故資料，包括交通事故現場圖、談話記錄、現場照
      片等（見本院卷第65頁、第71頁至93頁），可知本件事故
      係二車於狹小道路彎道會車時發生碰撞，肇事車輛車速不
      詳，系爭機車車速每小時20至30公里，車速不快，原告母
      親多處受傷，原告則無傷，綜合來看，應不能認本件事故
      係構成死亡或危及身體完整性的重大威脅事件。再依原告
      提出之心理治療記錄，原告於諮商過程中均未提及本件事
      故。且縱信原告於事故發生後，產生焦慮、夜尿、惡夢及
      退化行為，然一般與原告年紀相仿的兒童（原告於事故發
      生時的年紀為4歲餘）在相同的情形下，應不致發生此一
      行為反應，則原告之上開行為反應與被告之過失行為間即
      難認有相當因果關係。是以原告緃有支出醫療費用、交通
      費用，要難令被告負賠償責任。另原告請求告賠償慰撫金
      ，亦難認有理由。
四、從而，原告依侵權行為法律關係，請求被告給付原告46,830
    元，及自起訴狀繕本送達翌日起至清償日止，按週年利率5%
    計算之利息，為無理由，應予駁回，原告之訴既經駁回，其
    假執行之聲請亦失其依據，應併予駁回。
五、本件事證已臻明確，兩造其餘攻擊防禦方法及證據，經審酌
    後，認對於判決結果均無影響，爰不一一論述，併此敘明。
六、訴訟費用負擔之依據：民事訴訟法第78條。
中　　華　　民　　國　　111 　年　　7 　　月　　11　　日
                  內湖簡易庭  法　官　林銘宏
本件為正本係照原本作成。　　　　　　　　　     
如不服本判決，應於送達後20日內，向本院提出上訴狀並應記載
上訴理由，表明關於原判決所違背之法令及其具體內容與依訴訟
資料可認為原判決有違背法令之具體事實，如於本判決宣示後送
達前提起上訴者，應於判決送達後20日內補提上訴理由書（須附
繕本）。
中　　華　　民　　國　　111 　年　　7 　　月　　11　　日
                              書記官  許秋莉